臺灣彰化地方法院刑事判決　　　　　　　99年度訴字第1460號
公　訴　人　臺灣彰化地方法院檢察署檢察官
被　　　告　孫美江
選任辯護人　黃淑真律師
上列被告因違反毒品危害防制條例案件，經檢察官提起公訴（99
年度偵字第3405號），本院判決如下：
    主  文
孫美江無罪。
    理  由
一、公訴意旨以：被告孫美江基於販賣第二級毒品甲基安非他命
    之犯意，於(一)民國98年11月5日上午7時55分許，在彰化縣埔
    鹽鄉○○村○○路14之1號住處，以當場收受現金新臺幣（
    下同）500元之方式，販賣第二級毒品甲基安非他命1包（毛
    重0.3公克）予莊竣富1次。莊竣富購得毒品後，旋經在場埋
    伏警員當場逮捕，並在莊竣富手中扣得前述甲基安非他命毒
    品1包。(二)98年11月9日中午12時35分許，在彰化縣埔鹽鄉○
    ○村○○路14之1號住處，以當場收受現金500元之方式，販
    賣第二級毒品甲基安非他命1包（毛重0.4公克）予許昆誠1
    次。許昆誠購得毒品後，駕騎車牌號碼KUI-131號機車離開
    ，適遇巡邏警員經過，許昆誠為避免被警查獲持有毒品，乃
    將毒品丟棄在地上，惟仍經警發覺而當場逮捕許昆誠，並扣
    得前述甲基安非他命毒品1包。因認被告孫美江就上開事實
    均涉有毒品危害防制條例第4條第2項之販賣第二級毒品罪嫌
    云云。
二、按犯罪事實應依證據認定之，無證據不得認定犯罪事實；不
    能證明被告犯罪者，應諭知無罪之判決，刑事訴訟法第154
    條第2 項、第301 條第1 項分別定有明文。又刑事訴訟法上
    所謂認定犯罪事實之證據，係指足以認定被告確有犯罪行為
    之積極證據而言，如未能發現有相當證據或證據不足以證明
    ，自不能以推測或擬制之方法以為裁判基礎，而認定不利於
    被告之事實，需依積極證據，苟積極證據不足為不利被告之
    認定時，即應為有利於被告之認定，更不必有何有利之證據
    ；所謂「積極證據足以為不利被告事實之認定」，係指據為
    訴訟上證明之全盤證據資料，在客觀上已達於通常一般之人
    均不致於有所懷疑、而得確信被告確曾犯罪之程度；若未達
    到此一程度，而有合理之懷疑存在時，即無從為有罪之確信
    。而訴訟上所得之全盤證據資料，固不以直接證據為限，間
    接證據亦應包含在內，惟採用間接證據時，必其所成立之證
    據，在直接關係上，雖僅足以證明他項事實，而由此他項事
    實，本於事理之作用足以證明待證事實者，方為合法，若憑
    空之推想，並非得採為證據資料之間接證據，最高法院29年
    上字第3105號、40年臺上字第89號、30年上字第816 號及32
    年上字第67號、76年臺上字第4986號判例均分別明揭斯旨，
    足資參酌。尚且，刑事訴訟法第161 條第1 項明定：「檢察
    官就被告犯罪事實，應負舉證責任，並指出證明之方法。」
    。因此，檢察官對於起訴之犯罪事實，應負提出證據及說服
    之實質舉證責任。倘其所提出之證據，不足為被告有罪之積
    極證明，或其指出證明之方法，無從說服法院以形成被告有
    罪之心證，基於無罪推定之原則，自應為被告無罪判決之諭
    知，最高法院92年臺上字第128 號判例明揭此旨。申言之，
    刑事訴訟制度受「倘有懷疑，則從被告之利益為解釋」、「
    被告應被推定為無罪」原則所支配，故得為訴訟上證明者，
    無論為直接或間接證據，須客觀上於吾人一般社會生活經驗
    均不致有所懷疑，而達於確信之程度者，且除認定被告犯罪
    之外，無從本於同一事證為其他有利於被告之合理推斷，始
    可以之為不利之認定，倘其證明尚未達於確信之程度，而有
    合理可疑存在時，即難據為被告有罪之認定。
三、訊據被告孫美江堅詞否認涉有販賣第二級毒品甲基安非他命
    之犯行，並辯稱：其並未販賣任何毒品予他人，遑論曾販賣
    第二級毒品甲基安非他命予莊竣富、許昆誠2人，再者，伊
    原係大陸地區人士，因出嫁而至台灣，故根本不認識莊竣富
    、許昆誠及證人蔡渙宏、周政佑等人，是指伊曾為本件販賣
    第二級毒品甲基安非他命之行為，應屬非真實等語。
四、經查：
  (一)公訴人提起本件公訴，無非以證人（即檢察官所指之購毒者
    ）莊竣富、許昆誠及另2名證人（即檢察官於起訴書中指曾
    向被告購得甲基安非他命者）蔡渙宏、周政佑於警詢、偵查
    中之證述及上開甲基安非他命之扣押物品目錄表、扣押物品
    收據、毒品初步檢驗報告單、現場查獲照片、莊竣富及許昆
    誠之濫用藥物尿液檢驗報告等為依據。惟檢察官於99年度偵
    字第3405號不起訴處分書中，業已明白指出「查無其他具體
    證據足資佐證被告（即孫美江）有前揭犯行（即販賣甲基安
    非他命予蔡渙宏及周政佑之行為），實難僅憑無從探究真實
    又缺乏補強證據之證人單一指述，作為被告涉犯前揭罪嫌之
    論據。」，見偵查卷宗內所附該不起訴處分書，是檢察官提
    起本件公訴，猶以證人蔡渙宏、周政佑2人於警詢、偵查中
    所指曾向被告孫美江購買甲基安非他命云云，為重要論據，
    顯有互出，應屬誤會。
  (二)依證人（即檢察官所指之購毒者）莊竣富於警詢所述：「我
    直接到賣我毒品之住處，地點是在被警方查獲之旁邊樓房窗
    戶向一名大陸女子我稱呼她叫（阿姐）購買的，年籍我不知
    道。我直接開車到她家旁窗戶叫喊或敲門，如果她有在家，
    就直接從窗戶拿給我，我們一手交錢一手交貨（二級安非他
    命）」（見彰化縣警察局溪湖分局溪警分偵字第0990005184
    號刑案偵查卷宗第6頁）；證人（即檢察官所指之購毒者）
    許昆誠於警詢所陳：「我是在彰化縣埔鹽鄉○○村○○路二
    巷14之1號向一名女子購買的，該女子真實姓名及年籍我並
    不知道，我只了解年約30歲左右，講國語外籍女子（詳細國
    籍我不清楚），我都是到住處窗戶旁叫她阿妹，如有在家就
    在她住處右側窗戶旁一手交錢一手毒品安非他命」（見同上
    警卷第11頁）；證人（即檢察官所指之購毒者）蔡渙宏於警
    詢所稱：「我直接到賣我毒品之住處（彰化縣埔鹽鄉○○村
    ○○路二巷14之1號），地點是在被警方查獲之旁邊樓房窗
    戶向一名大陸女子我稱呼她叫（阿嫂）購買的，年籍我不知
    道。我直接騎乘機車到她家旁窗戶叫喊或敲門，如果她有在
    家，就直接從窗戶拿給我，我們一手交錢一手交貨（第二級
    安非他命）」（見同上警卷第13頁背面至14頁正面）；證人
    （即檢察官所指之購毒者）周政佑於警詢所證：「我直接到
    賣我毒品之住處，地點住址我不知道，是在該處房窗戶向一
    名大陸女子我稱呼她叫（阿姐）購買的，年籍我不知道。我
    直接騎機車到她家旁窗戶叫喊或敲門，如果她有在家，就直
    接從窗戶拿給我，我們一手交錢一手交貨（二級安非他命）
    」（見同上警卷第17頁），可知該等證人所指販賣第二級毒
    品者，或以「阿妹」相稱；或以「阿姐」稱呼；或喚之「阿
    嫂」，彼此互有不同，此與常人對外使用綽號常係固定且至
    多不超一、二種有異，是其等所供是否屬實，即有所可疑。
    再者，按販賣第二級毒品係屬罹犯重罪，販毒者與購毒者，
    莫不隱密為之，且一再確認雙方身分無誤，方行交易，蓋因
    深怕為警查獲而受科刑入獄。雙方且交易之初，莫不有所約
    定，如交易毒品種類、數量及交易地點等，焉如有上開證人
    所稱，宛如至超市購物般，非但未於事前約定，且不管何人
    來購，所欲買類種何，只需在窗戶叫喊或敲門，可即購得所
    需數量之第二級毒品甲基安非他命等悖於社會常情之舉。是
    上開證人之陳述，其憑信度實大受質疑。
  (三)證人（即檢察官所指之購毒者）許昆誠於本院審理中，具結
    證稱：「（問：問販賣上開甲基安非他命給你之人，是否在
    庭？）是在窗戶外面買的，看不清楚賣給我的人之面貌。」
    、「（問：你當時有無約略看到販賣甲基安非他命給你毒品
    女子之容貌？）看不太清楚。」、「看不到裡面，該窗戶不
    是透明的。」、「（問：你有看到來與你交易的人的容貌？
    ）沒有。」等語（見本院100年4月28日審判筆錄），是證人
    許昆誠既未曾明白目睹販賣甲基安非他命予伊之人之相貌，
    則其於警詢中依員警所提供之被指認人照片，指認被告孫美
    江係販賣甲基安非他命之人，應屬猜測胡指之舉。另證人（
    即檢察官所指之購毒者）莊竣富於本院審理中，於具結後亦
    證稱：「（問：你朋友有無告訴你販毒者之國籍或是性別？
    ）說是女的，沒有說國籍。」等語（見同日審判筆錄），則
    其於警詢中，確能指出販毒者係大陸女子之被告孫美江云云
    ，顯見該指述，瑕疵百出，其可信度極低。該2名證人許昆
    誠、莊竣富於警詢之陳述，其憑信度既有所疑，則其等依警
    詢內容，而於偵查中所為之證述，其可信度當係受疑。是公
    訴人以之為據，提起本件公訴，當係有誤。
  (四)依證人即承辦本件之員警陳東興於本院審理中所證述，可知
    被告孫美江所嫁之夫家，無論係小叔或小姑均因涉有違反毒
    品危害防制條例案而入獄，但不得以此即指被告孫美江涉有
    公訴人所指之犯行，況被告孫美江之小叔劉樹根亦娶大陸地
    區女子為妻，故亦不可憑「該住處有大陸女子在販毒」云云
    ，即謂被告孫美江係該販毒者，且於事發後，與被告孫美江
    有妯娌關係之大陸女子陳雪梅已不見蹤影，有彰化縣警察局
    100年8月16日函可佐，該行徑與常理有違，反觀被告孫美江
    自受警詢迄今，均未擅離該處，二者相較，被告孫美江辯詞
    ，實具有其可信性。
  (五)承辦本件之彰化縣警察局溪湖分局埔東派出所員警於98年11
    月5日上午7時55分許及98年11月9日中午12時35分許，在彰
    化縣埔鹽鄉○○村○○路14之1號附近處，依序查獲購買甲
    基安非他命者莊竣富、許昆誠，同時均扣得甲基安非他命，
    且其2人隨後警詢中，各為如前所述之指證即指認犯罪嫌疑
    人紀錄表中編號3之人（按即被告孫美江）係販賣毒品甲基
    安非他命予伊之販毒者等情，有警卷筆錄及彰化縣警察局指
    認犯罪嫌疑人紀錄表2份在卷可稽，則何不採取緊急搜索等
    偵查刑案之作為，予以趨前逮捕查獲，如此果若被告孫美江
    涉有販賣第二級毒品甲基安非他命之犯行，即可人證、物證
    俱在，而卻違背辦案常情，遲至於99 年3月23日將被告孫美
    江約談到案，是該承辦單位之查緝行動，非但未洽亦有違常
    情，因此以證人莊竣富、許昆誠於該單位所陳為據而提起本
    件公訴，實有未妥。
  (六)綜上，顯見被告孫美江所辯，與事實相符，尚可採信。而本
    件公訴人之舉證，充滿疑點，未達於通常一般之人均不致有
    所懷疑，而得確信其為真實之程度，本院無從形成被告有罪
    之確信。此外，別查無其他積極證據足資證明被告有何販賣
    第二級毒品甲基安非他命之犯行，自不得徒憑證人莊竣富、
    許昆誠、蔡渙宏、周政佑於警詢、偵查於警詢及偵查中，充
    滿瑕疵而毫無憑信度之指證，遽入被告孫美江於罪，揆諸前
    揭說明，既不能證明被告犯罪，自應為無罪之諭知，以免冤
    抑。
據上論斷，應依刑事訴訟法第第301條第1項，判決如主文。
本案經檢察官黃顗雯到庭執行職務。
中    華    民    國   100    年    12    月    22    日
                  刑事第三庭      審判長法官  洪志賢
                                  法      官  廖政勝
                                  法      官  張鶴齡
以上正本證明與原本無異。
如不服本判決應於收受判決後10日內向本院提出上訴書狀，並應
敘述具體理由；其未敘述上訴理由者，應於上訴期間屆滿後20日
內向本院補提理由書（均須按他造當事人之人數附繕本）「切勿
逕送上級法院」。
中    華    民    國   100    年    12    月    22    日
                                  書  記  官  許億先